臺灣高等法院民事裁定　　　　　　　　　96年度抗字第1756號
　　抗　告　人　聯邦商業銀行股份有限公司
　　法定代理人　乙○○
　　相　對　人　承鴻營造股份有限公司
　　法定代理人　甲○○
右抗告人因與相對人承鴻營造股份有限公司間發還擔保金事件，
對於中華民國九十六年八月二十八日台灣板橋地方法院九十六年
度聲字第二○八○號所為裁定提起抗告，本院裁定如左：
      主  文
抗告駁回。
抗告訴訟費用由抗告人負擔。
    理  由
一、本件抗告人聲請及抗告意旨略以：相對人前與中興商業銀行
    股份有限公司（下稱中興銀行）間假扣押事件，中興銀行前
    依原法院八十七年度裁全宿字第二○七○號民事裁定：「債
    權人（即中興銀行）以新臺幣肆拾萬元或以同等值之台北市
    政府建設公債八十七年度債票，為債務人（即相對人）供擔
    保後，得對於債務人之財產，在新臺幣壹佰貳拾萬元之範圍
    內，予以假扣押。」，提供台北市政府建設公債八十七年度
    債票，新台幣（下同）五十萬元券一張及第一期至第七期息
    票後，聲請就相對人之財產予以假扣押在案。惟中興銀行若
    於提存當時即知上開提存物所附隨之第一至七期息票得與本
    金債票分離者，當可將上開第一至七期息票分離後再為提存
    ，竟未將其分離即全數提存，核已逾越原法院上開假扣押裁
    定所命供擔保之範圍，應屬提存人認知上之錯誤。而伊經行
    政院金融監督管理委員會以九十四年二月五日金管銀(二)字第
    ○九四八○一○一八一號函，依金融機構合併法第十八條準
    用第十六條之規定，核准自九十四年三月十九日零時起概括
    承受中興銀行不含金融同業存款及拆款之資產、負債暨營業
    ，嗣後始知上開超額提存情事，爰依提存法第十六條第一項
    第五款之規定，聲請裁定原法院八十七年度存字第一九八九
    號提存事件之提存物－台北市政府建設公債八十七年度債票
    五十萬元整中就超逾供擔保範圍（即四十萬元）及第一至七
    期息票准予返還。詎原法院未對於上述中興銀行認知錯誤情
    形詳予斟酌而駁回其聲請，爰提起本件抗告，求予廢棄原裁
    定等語，並提出原法院八十七年度裁全宿字第二○七○號裁
    定書及原法院提存所八十七年度存字第一九八九號提存書等
    件為證（依序見原審卷第七至八頁）。
二、按擔保提存之提存人於提存後，有提存出於錯誤，經法院裁
    定返還確定者，得聲請該管法院提存所返還提存物，提存法
    第十六條第一項第五款定有明文。而提存事件性質上為非訟
    事件，法院提存所僅得就形式上之程式而為審查，關於當事
    人間實體之原因事實，則無權為審查、認定，則上開規定所
    謂提存出於錯誤者，應係指依提存人之主張，就形式上觀察
    ，即知提存人於提存當時，對於提存當事人、提存標的物及
    提存原因之認識等事項，因認識不正確或欠缺認識，以致內
    心之效果意思與外部之表示行為不一致，發生錯誤而為提存
    者而言；倘擔保提存人於提存當時，形式上並非出於錯誤而
    為提存者，自無從以其提存出於錯誤為由聲請法院提存所返
    還提存物，即為當然。
三、查，中興銀行前依據原法院八十七年度裁全宿字第二○七○
    號假扣押裁定，而向原法院提存所以面額為五十萬元之台北
    市政府建設公債八十七年度債票一張（含第一期至第七期息
    票）提存之，經原法院以八十七年度存字第一九八九號提存
    事件受理在案等情，有抗告人所提上開假扣押裁定書及提存
    書在卷可稽。上開提存書上所載提存物固為：「台北市政府
    建設公債八十七年度債票新台幣伍拾萬元券壹張、票據號碼
    HI000394，合計新台幣伍拾萬元整，並附第一～七次付息券
    。」，是上揭提存事件之原因事實為依原法院上開假扣押裁
    定為擔保提存，中興銀行於提存當時對於提存當事人、提存
    標的物及提存原因等事項，並無其內心之效果意思與外部之
    表示行為不一致之情形，揆諸上開說明，抗告人以中興銀行
    提存時係出於錯誤，倘明知其情事當即不為該意思表示為由
    ，聲請返還提存物者，與提存法第十六條第一項第五款規定
    不符，原法院以：抗告人基於假扣押裁定所為超額提存行為
    本身並無錯誤可言，本件既與上開提存法規定所謂「提存錯
    誤」之要件不符，抗告人所為本件聲請，即屬無據等語，駁
    回抗告人之聲請者，經核並無違誤，抗告人以前詞指摘原裁
    定不當，求予廢棄者，為無理由，應予駁回。
四、據上論結，本件抗告為無理由，爰裁定如主文。
中　　華　　民　　國　　96　　年　　10　　月　　31　　日
                      民事第十庭
                        審判長法  官 黃豐澤
                              法  官 林麗玲
                              法  官 吳光釗
正本係照原本作成。
不得再抗告。
中　　華　　民　　國　　96　　年　　11　　月　　2 　　日
                             書記官 秦慧榮
